【裁判字號】    95,裁,1574
【裁判日期】    950720
【裁判案由】    就業服務法
【裁判全文】
最  高  行  政  法  院  裁  定
                                     95年度裁字第01574號
上  訴  人  乙○○
被 上訴 人  臺北縣政府
代  表  人  甲○○
上列當事人間因就業服務法事件，上訴人不服中華民國94年2月
25日臺北高等行政法院93年度簡字第1108號判決，提起上訴。本
院裁定如下：
    主  文
上訴駁回。
上訴審訴訟費用由上訴人負擔。
    理  由
一、按對於適用簡易程序之裁判提起上訴或抗告，須經本院許可
    ，且該許可以訴訟事件所涉及之法律見解具有原則性者為限
    ，行政訴訟法第235條定有明文。所謂具有原則性，係指該
    事件所涉及之法律見解，有統一法律解釋之必要者而言。
二、上訴人上訴意旨略謂：按過失之推定，必須斟酌各個應受行
    政罰行為之性質，在各該法律中就有必要之部分分別明文規
    定，始足保障人民之權利，不應認在某種概括情形下得逕行
    推定為有過失。查本件係民國（下同）91年3月間「新建福
    56號」委託報關人楊淑楨向上訴人申請引進越勞4名，嗣因
    種種原因，上訴人迫於無奈，乃商請同屬報關業之李欣育、
    武美貴將外勞HO MINH QUY（下稱H君）轉至已同意暫收容外
    勞之榮興號漁船船主葉永和處。由於榮興號漁船係小型舢舨
    船隻，不能留宿船上，必須住宿於船主葉永和宅中；而上訴
    人除口頭告知在承接聘僱許可函核發前不得出海工作，上訴
    人亦未交付外勞證件正本予新雇主避免非法工作。且由被上
    訴人所稱「查獲外勞非法工作」乙事亦係於榮興號漁船船主
    淡水鎮○設街21號家中查獲，足證上訴人委託榮興號漁船收
    容於自宅中並非虛偽。復見外勞於警訊筆錄中述明上訴人並
    未向其收取任何費用，亦足證上訴人並無非法仲介圖利。次
    查報關人淑禎漁船報關行負責人楊淑禎以及新建福56號漁船
    船主翁聰見均係非法假借使用外勞，並持之向行政院農業委
    員會漁業署冒領雇用外勞補助款之共犯結構。上訴人為阻止
    其非法圖利，因而衍生本案。上訴人克盡職守，卻枉受被上
    訴人不經查明因果而受罰，顯不合理。又行政院勞工委員會
    按月按人頭向雇主收取就業安定費，卻未設置收容所安定已
    轉出而尚未取得接續聘僱許可函之外勞，顯屬消極不作為之
    失職之責，被上訴人未依法詳加查核本事件，即濫權選擇處
    罰對象，亦有違誤。另上訴人均依規定處理外勞轉換雇主，
    惟迄今仍未獲核發接續聘僱許可函，此亦係行政單位消極的
    不作為以延遲核給接續聘僱許可，致令上訴人及接續船主苦
    候無著衍生非法之疑慮。綜上所述，原審未著墨於事實真相
    之辯論，在無積極證據下即依行為人不能舉證證明自己無過
    失時，即應受處罰。予以逕行判決駁回上訴人之訴，完全與
    憲法保障人民權利之本旨牴觸，爰請求廢棄原判決。
三、被上訴人則以：查上訴人係私立就業服務機構之從業人員，
    應熟捻就業服務法及相關規定，本件新建福56號漁船聘僱越
    南籍漁工H君因船主不續聘，委由上訴人辦理轉換新船主；
    惟上訴人未依就業服務法第59條規定，為越南籍漁工H君辦
    理轉換雇主手續，即將之媒介予榮興號漁船船主葉永和，於
    榮興號從事捕漁工作，故上訴人顯有過失，違反就業服務法
    第45條規定，並非上訴人所稱在某種情形下逕行推定為有過
    失。又上訴人雖稱將H君安置於葉永和位於臺北縣淡水鎮○
    設街2之1號住宅，但葉永和稱武貴美及李欣育於91年11月30
    日下午5時將H君帶至榮興號漁船從事捕漁工作，沒有交付任
    何有關H君之護照及居留證文件，且經葉永和詢問上訴人卻
    隱瞞實情並告訴葉永和轉換手續還在辦理中。直到92年1月
    16日發現上訴人先將H君託武貴美交給葉永和使用時，根本
    未辦妥接續聘僱許可，此有蔡永和於新莊分局偵訊筆錄及接
    受談話紀錄可稽；且上訴人於H君為葉永和工作期間上訴人
    向葉永和收取薪資，更足以證明H君已有為葉永和榮興號漁
    船從事捕魚工作事實存在，H君已在葉永和榮興號漁船工作
    ，葉永和才會將H君之工資交付上訴人，此有上訴人所簽收
    取工資之收據為證；H君為上訴人帶離翁聰見新建福56號，
    並帶往葉永和榮興號漁船工作，而依行政院勞工委員會91年
    12月23日勞職外字第0910795381號函可知，上訴人應將H君
    轉換為葉永和接續聘僱核准後，方能將H君帶給葉永和榮興
    號漁船工作；然上訴人延誤達數月之後，直到92年2月17日
    辦妥轉換為葉永和，而於此期間又向葉永和收取H君工資，
    上訴人顯於辦理轉換雇主之前已先有媒介非法工作事實，故
    上訴人媒介H君非法為葉永和之榮興號漁船從事捕魚工作，
    上訴人顯已違反就業服務法第45條規定。上訴人雖稱外勞於
    警訊筆錄中述明上訴人並未向其收取任何費用，足證並非上
    訴人非法仲介圖利；然若查證上訴人有向H君收取媒介等費
    用，則被上訴人將依就業服務法第64條第2項規定處理。上
    訴人其餘理由均為上訴人對現行外籍勞工政策之個人看法，
    可循管道向中央主管機關反應，無關本件，且不影響上訴人
    因違法行為之所受之處分等語，資為抗辯。
四、原判決以：查上訴人媒介雇主新建福56號漁船（船主：翁聰
    見）所合法聘僱越南籍漁工H君在榮興號漁船（船主：葉永
    和）從事捕魚工作，因榮興號漁船船主葉永和質疑仲介人員
    未為其辦妥聘僱H君之手續而向被上訴人投訴，經被上訴人
    警察局新莊分局調查後，移由被上訴人處理各情，有新莊分
    局偵訊筆錄、H君居留證影本、外勞居留查詢、新建福56號
    漁船船主翁聰見陳明書、榮興號漁船船主葉永和說明書、被
    上訴人警察局新莊分局92年3月7日新警外字第0920007122號
    函等附原處分卷可稽，堪認屬實。是被上訴人以上訴人非法
    媒介外國人為他人工作，依就業服務法第45條及第64條第1
    項規定，處上訴人罰鍰新臺幣（下同）10萬元，洵屬有據。
    次依新莊分局偵訊筆錄可稽，上訴人雖稱將H君安置於葉永
    和住宅，但葉永和係陳稱武貴美及李欣育於91年11月30日下
    午5時將H君帶至榮興號漁船從事捕漁工作，沒有交付任何有
    關H君之護照及居留證文件且經葉永和詢問上訴人卻隱瞞實
    情並告訴葉永和轉換手續還在辦理中。直到92年1月16日發
    現上訴人先將H君託武貴美交給葉永和使用時，根本未辦妥
    接續聘僱許可；且上訴人於H君為葉永和工作期間，上訴人
    並向葉永和收取薪資，此有上訴人所簽收取工資之收據附卷
    可佐；更足徵外勞H君有為葉永和榮興號漁船從事捕魚工作
    之事實存在。而依卷附行政院勞工委員會91年12月23日勞職
    外字第0910795381號函可知，上訴人應將H君轉換為葉永和
    接續聘僱核准後，方能將H君帶給葉永和於榮興號漁船工作
    ；然上訴人直至92年2月17日始辦妥轉換雇主為葉永和，而
    於辦妥轉換雇主程序前，上訴人又向葉永和收取H君工資，
    是上訴人於辦理轉換雇主之前已先有媒介非法工作事實。至
    榮興號漁船船主葉永和依法是否應給付工資報酬予該外勞H
    君，或葉永和是否非法聘僱外國人從事工作，均與本件上訴
    人有無違反就業服務法第45條之規定無涉。因事証已明，上
    訴人聲請傳訊葉永和、楊淑禎，翁聰見等人，核無必要，併
    予指明。綜上所述，上訴人起訴論旨，並非可採；被上訴人
    以上訴人非法媒介外國人為他人工作，認其違反就業服務法
    第45條規定，乃依同法第64條第1項規定，處上訴人罰鍰10
    萬元，並無違誤，訴願決定予以維持，亦無不合等情，均已
    詳予論述，維持原處分及訴願決定，而駁回上訴人在原審之
    訴，其所適用之法規與該案應適用之現行法規並無違背，與
    解釋判例，亦無牴觸，並無所謂原判決有違背法令之情形。
    本件上訴人所主張之前揭理由，並無統一法律解釋之必要性
    ；而上訴人仍據之，對於適用簡易程序之原判決提起上訴，
    揆諸前揭規定及說明，顯無所涉及之法律見解，具有原則上
    之重要情事，其所提起上訴，不合首揭規定，不應許可，其
    上訴難謂合法，應予駁回。
五、依行政訴訟法第249條第1項前段、第104條、民事訴訟法第
    95條、第78條，裁定如主文。
中    華    民    國    95    年    7     月    20    日
                  第一庭審判長法  官  葉  振  權
                              法  官  陳  秀  美
                              法  官  劉  鑫  楨
                              法  官  梁  松  雄
                              法  官  劉  介  中
以  上  正  本  證  明  與  原  本  無  異
中    華    民    國    95    年    7     月    21    日
                              書記官  吳  玫  瑩


司法院資訊處製作；財團法人民間司法改革基金會備份。
